【裁判字號】    92,易,9
【裁判日期】    920321
【裁判案由】    恐嚇
【裁判全文】
臺灣臺北地方法院刑事判決                              九十二年度易字第九號
    公  訴  人  臺灣臺北地方法院檢察署檢察官
    被      告  甲○○
    選任辯護人  林玉芬
                劉默容
右列被告因恐嚇案件，經檢察官提起公訴（九十一年度偵字第一二七九號），本院判
決如左：
      主  文
甲○○以脅迫使人行無義務之事未遂，處拘役肆拾日，如易科罰金，以參佰元折算壹
日，緩刑貳年。
      事  實
一、甲○○與乙○○原係夫妻關係（業於民國九十一年二月二十日離婚）。雙方自九
    十年三月間起因相處不睦陸續發生爭吵，於同年三月初某日晚上十一時許，在台
    北市○○區○○路二四四巷三二號二樓住處樓下停車場，乙○○懷疑甲○○外遇
    而發生爭執，甲○○將乙○○推倒在地並對其喝斥：「你有本事，你就去死」，
    乙○○返家後自殺經送醫獲救。事後，甲○○在桂林路上址或車上等處與乙○○
    又發生多次爭吵，甲○○對乙○○怒斥稱：「你只是在演戲博取別人同情，那天
    晚上你為何不乾脆死掉」等語，甚至多次毆打乙○○成傷（業經撤回告訴，檢察
    官另為不起訴處分），經雙方協議分居，甲○○未徵得乙○○同意不得進入桂林
    路上址住處，甲○○於同年十月十五日凌晨三時許，在外等候夜歸乙○○開門後
    進屋，因不滿在外久待的情緒暴發衝突，恣意摔毀屋內物品（未據告訴），並大
    聲咆哮，經乙○○報請台北市政府警察局萬華分局華江派出所丙○○警員至現場
    依家庭暴力事件處理。甲○○竟不知收歛，於翌日（即十六日）晚間九時許，在
    台北市○○路○段三四０巷五弄二號打電話至桂林路上址向乙○○威嚇稱：「限
    你十一點開門，要進去將東西帶走，如果不開門，要直接將門踹開或拿鐵鎚將門
    敲開，不要以為我不敢」等語，脅迫乙○○限時打開大門行無義務之事，乙○○
    恐甲○○對其不利，而倉惶離開桂林路上址，而未得逞。
二、案經乙○○訴由台灣台北地方法院檢察署檢察官偵查起訴。
      理  由
一、訊據被告甲○○矢口否認前揭犯行，辯稱：伊並沒有打電話脅迫告訴人開門，當
    晚是告訴人打電話給伊胞妹轉告伊去搬東西，否則就將東西丟掉云云。惟查：
（一）前揭事實，業據告訴人乙○○於偵查中及本院審理時指述綦詳，被告自九十年
      三月間起至同年十月間，雙方因婚姻等事爭吵多次，被告憤以「你有本事，你
      就去死」等語怒斥告訴人，致告訴人心情低落自殺獲救，事後又因多次爭吵，
      對告訴人怒斥稱：「你只是在演戲博取別人同情，那天晚上你為何不乾脆死掉
      」等語，甚而毆打告訴人成傷等情，此有財團法人國泰綜合醫院（下稱國泰醫
      院）九十二年二月二十四日（九二）管歷字第一八一號函暨附病歷資料、診斷
      證明書及家庭暴力事件九十年六月二十六日、七月三十日驗傷診斷書二份及採
      證相片在卷可稽（見他字卷第十頁、第十一頁），但被告對前開行為或責怪告
      訴人行為不當在先，或以輕推告訴人跌倒或可能撞到櫃子受傷云云（見偵卷第
      十頁至第十二頁反面），其避重就輕飾卸之情甚明。雖被告提出九十年四月二
      十六日、九月四日全家出遊相片，藉此辯稱：伊並無對告訴人並無施暴之意，
      否則不可能事後全家出遊云云，然家庭暴力事件並非一日之寒，施暴者常因情
      緒失控施加暴力，事後悔恨取得受暴者諒解，但因雙方並未真正化解情緒盲點
      ，致下一次觸及該盲點又引發另一次家暴行為，施暴者與受暴者常在施暴、悔
      恨、原諒、再施暴之輪迴中，一再上演家暴事件。前開出遊相片正介於九十年
      三月、六月及七月有案可考之家暴行為間，正足以說明被告施暴行為符合家暴
      案例特徵。更何況，證人丙○○警員於本院訊問時證陳：伊於九十年十月十五
      日凌晨三時許，至桂林路上址處理家庭暴力事件，被告承認有毀損衣櫃及玻璃
      ，告訴人說被告叫警察帶她去精神病院，並說告訴人無理取鬧，要不要把事情
      鬧大，叫記者來拍照，伊經告訴人同意按照家庭暴力事件處理，伊就將告訴人
      帶回派出所等語，並有家庭暴力案件現場報告表暨附現場毀損相片在卷可稽（
      見他字卷第十二頁），然被告與告訴人當時已協議分居，被告未徵得告訴人同
      意不得進入桂林路上址等情，業據被告於本院訊問時供承在卷（均見本院九十
      二年年二月十八日訊問筆錄第五頁、第六頁），被告既無權進入告訴人分居住
      所，卻於三更半夜藉口照顧車禍受傷告訴人（告訴人否認）要求進屋，嗣因不
      奈在屋外久候而與告訴人發生爭吵，進而砸毀屋內物品渲洩不滿情緒，可見被
      告當天施暴行為已造成告訴人心理莫大恐懼及傷害，堪以認定。
（二）雖被告於偵查時辯稱：九十年十月十六日是告訴人打電話給伊，叫伊將東西搬
      走云云（見偵卷第十一頁反面），惟經本院訊問被告：「（十月十五日你有把
      東西搬走？）沒有」、「（十月十六日你有無打電話要告訴人開門，讓你搬東
      西？）有，那是我店裡面的東西，我是開服飾店的」、「（在那裡打電話？）
      我汀州路戶籍地那裡」等語（見本院九十二年二月十八日訊問筆錄第八頁），
      被告詳細陳述當晚打電話要求告訴人開門搬東西等細節，核與告訴人指述情節
      相符，堪信為實。再參酌告訴人歷經前天凌晨家暴事件，對被告暴行心有餘悸
      ，翌日晚上突又接獲被告打電話要求開門，豈有輕言應允可能，則告訴人指述
      被告遭告訴人拒絕之後，憤而以言詞脅迫命告訴人限時開門之強制行為，顯非
      枉加之詞，堪予採信。被告事後於本院審理時改稱：當晚是告訴人打電話給伊
      妹妹轉告伊去搬東西，否則要將東西丟掉云云，除推翻前開供詞之外，亦與偵
      查中說詞不合，顯係事後卸責之詞，諉無足取。至於，林玉芬律師以告訴人有
      幻象之精神疾病，質疑告訴人前開指述虛妄云云，惟本院調閱告訴人至國泰醫
      院就診紀錄所示，告訴人係因夫妻爭吵後發生自殺事件，始至精神科診療，經
      精神科醫師診斷罹患憂鬱症，並非罹患產生妄想或迫害等精神官能症甚明，則
      辯護人質疑告訴人因妄想而為不實指述情形，顯不存在。又辯護人聲請傳喚被
      告母親黃麟靜、胞妹周書旭及胞弟周晃德等人，然前開三位證人於前開案發當
      時並不在場一節，辯護人對此並不否認，則傳喚不在場三位證人到庭顯無實益
      ，核無必要。是本件事證明確，被告犯行洵堪認定。
二、查被告甲○○以現實之加害相要脅迫告訴人行具體的無義務之事，核其所為，係
    犯刑法第三百零四條第二項、第一項之強制未遂罪。被告雖以言詞脅迫告訴人限
    時開門，但告訴人因心生畏懼而逃離該處，則被告前開強制行為並未發生結果，
    為未遂犯，依刑法第二十六條前段規定，減輕其刑。檢察官認依刑法第三百零五
    條之恐嚇危害安全罪論處，尚有未洽，惟起訴事實相同，爰依刑事訴訟法第三百
    條規定變更此部分起訴法條，並經本院當庭諭知被告前開變更罪名。又檢察官認
    被告以「你有本事，你就去死」及「你只是在演戲博取別人同情，那天晚上你為
    何不乾脆死掉」等語斥責告訴人，涉犯刑法第三百零五條之恐嚇危害安全罪嫌，
    惟被告與告訴人爭吵之後，在憤怒之下所為前開言詞內容，欠缺加害之意，顯與
    刑法第三百零五條須以「加害」生命、身體、自由、名譽或財產等惡害通知他人
    ，使其心生畏佈之構成要件不合，惟檢察官認此部分與前開已論罪科刑部分有裁
    判上一罪關係，爰不另為無罪諭知。爰審酌被告與告訴人婚姻關係生變，雙方幾
    經爭吵，被告甚至以暴力傷害告訴人，事後雙方雖數度修補婚姻裂痕，但因溝通
    不良再度引發更大的衝突，導致離婚收場，雖被告仍矢口否認犯行，惟告訴人已
    表宥恕之意，檢察官亦建請本院從輕處罰，本院認雙方經歷前開事件身心俱疲，
    倘能藉此各自思索未來，走出婚姻陰霾，迎向人生洵屬正途，及被告犯後態度等
    情狀，量處如主文所示之刑，並諭知易科罰金之折算標準。末查，被告未曾受有
    期徒刑以上刑之宣告，此有台灣高等法院被告全國前案紀錄表一紙在卷可憑，本
    院認其經此論罪科刑之教訓，應知所警惕而無再犯之虞，所宣告之刑以暫不執行
    為適當，爰併宣告緩刑二年，以策自新。
據上論斷，應依刑事訴訟法第二百九十九條第一項前段、第三百條，刑法第三百零四
條第二項、第一項、第四十一條第一項前段、第七十四條第一款，罰金罰鍰提高標準
條例第一條前段、第二條，判決如主文。
本案經檢察官林秀濤到庭執行職務。
中      華      民      國    九十二    年      三      月    二十一    日
                              臺灣臺北地方法院刑事第一庭
                                  法    官    傅  中  樂
右正本證明與原本無異。
如不服本判決，應於判決送達後十日內，向本院提出上訴狀。
                                  書 記 官    林  明  龍
中      華      民      國    九十二    年      三      月    二十五    日
附論罪科刑依據法條：
中華民國刑法第三百零四條
 (強制罪)
以強暴、脅迫使人行無義務之事或妨害人行使權利者，處三年以下有期徒
刑、拘役或三百元以下罰金。
前項之未遂犯罰之。


司法院資訊處製作；財團法人民間司法改革基金會備份。
